ACORDAO-COMPLETO-2470102

ACÓRDÃO 2031/2021 ATA 34/2021 - PLENÁRIO

VISTOS, relatados e discutidos estes autos em que se apreciam recursos de revisão interpostos por Edmundo Rodrigues Júnior e Taquara Empreendimentos Imobiliários & Servicos Eireli contra o Acórdão 9.547/2018, retificado, por inexatidão material, pelo Acórdão 12.074/2018, mantido pelos Acórdãos 2.285/2019, 11.387/2019 e 4.455/2020, todos da 2ª Câmara do TCU,
ACORDAM os ministros do Tribunal de Contas da União, reunidos em sessão do Plenário, ante as razões expostas pelo Relator e com fundamento nos arts. 32, inciso III, e 35 da Lei 8.443/1992 c/c o art. 288 do Regimento Interno do TCU, em: 
9.1. conhecer dos presentes recursos de revisão e, no mérito, negar-lhes provimento, mantendo-se inalterado o acórdão recorrido; 
9.2. dar ciência desta deliberação aos recorrentes e demais interessados.

Recurso de revisão interposto contra acórdão que julgou irregulares as contas dos recorrentes, com condenação em débito e multa, em razão da omissão no dever de prestar contas referente a termo de compromisso voltado a melhorias sanitárias domiciliares na municipalidade.

Município de Forquilha - CE.

3. Interessados/Responsáveis/Recorrentes:
3.1. Interessado: Fundação Nacional de Saúde (26.989.350/0001-16)
3.2. Responsáveis: Edmundo Rodrigues Júnior (XXX.660.903-XX); Michelle Melo da Silva (XXX.859.593-XX); Taquara Empreendimentos Imobiliários & Servicos Eireli (73.584.260/0001-25)
3.3. Recorrentes: Taquara Empreendimentos Imobiliários & Serviços Eireli (73.584.260/0001-25); Edmundo Rodrigues Júnior (XXX.660.903-XX).

13.1. Ministros presentes: Ana Arraes (Presidente), Walton Alencar Rodrigues, Augusto Nardes (Relator), Aroldo Cedraz, Raimundo Carreiro, Bruno Dantas, Vital do Rêgo e Jorge Oliveira.
13.2. Ministro-Substituto convocado: Marcos Bemquerer Costa.
13.3. Ministros-Substitutos presentes: André Luís de Carvalho e Weder de Oliveira.

ACORDAO-COMPLETO-2510432

Acórdão 691/2022 - Plenário

AUGUSTO NARDES

Ministro-Substituto Marcos Bemquerer Costa.

Adoto como relatório, com alguns ajustes de forma, a análise empreendida pelo auditor encarregado do exame do processo no âmbito da Serur (peça 262) , a qual contou com a anuência do escalão dirigente da unidade técnica (peça 263) e do Ministério Público junto a este Tribunal (peça 266) :
INTRODUÇÃO
Trata-se de recursos de revisão interpostos por Taquara Empreendimentos Imobiliários Ltda. (R005-peça 212) e Edmundo Rodrigues Júnior (R006-peças 219-220) , exprefeito do município de Forquilha/CE e empresa contratada, por meio dos quais se insurgem contra o Acórdão 9.547/2018, retificado, por inexatidão material, pelo Acórdão 12.074/2018 (peça 131) , mantido pelos Acórdãos 2.285/2019, 11.387/2019 e 4.455/2020, todos da 2ª Câmara do TCU (peças 148, 174 e 192) . O Acórdão inaugural foi prolatado na sessão de julgamento do dia 2/10/2018-Ordinária e inserto na Ata 36/2018-2ª Câmara, rel. Ministro-Substituto Marcos Bemquerer Costa (peça 125) .
1.1. A deliberação recorrida apresenta o seguinte teor:
VISTOS, relatados e discutidos estes autos da Tomada de Contas Especial instaurada pela Fundação Nacional de Saúde - Funasa contra o Sr. Edmundo Rodrigues Júnior, ex-Prefeito do Município de Forquilha/CE, em decorrência da omissão no dever de prestar contas do Termo de Compromisso PAC 413/2008 (Siafi 643728) , voltado a melhorias sanitárias domiciliares.
ACORDAM os Ministros do Tribunal de Contas da União, reunidos em sessão da 2ª Câmara, ante as razões expostas pelo Relator, em:
9.1. com fundamento nos arts. 1º, inciso I, 16, inciso III, alínea c, 19, caput, e 23, inciso III, da Lei n. 8.443/1992, julgar irregulares as contas do Sr. Edmundo Rodrigues Júnior, da Sra.  Michelle Melo da Silva e da empresa Taquara Empreendimentos Imobiliários Ltda., condenando-os, solidariamente, ao pagamento das quantias a seguir discriminadas, atualizadas monetariamente e acrescidas dos juros de mora, calculados a partir das datas indicadas até a efetiva quitação, nos termos da legislação em vigor, fixando-lhe o prazo de 15 (quinze) dias, a contar do recebimento da notificação, para que comprovem, perante o Tribunal (art. 214, inciso III, alínea a, do Regimento Interno/TCU) , o recolhimento da dívida a favor da Fundação Nacional de Saúde;
	Valor (R$) 
	Data

	29.311,10
	24/6/2010

	33.432,14
	23/7/2010

	33.432,14
	12/8/2010

	23.750,00
	24/9/2010

9.2. aplicar ao Sr. Edmundo Rodrigues Júnior, à Sra. Michelle Melo da Silva e à empresa Taquara Empreendimentos Imobiliários Ltda., individualmente, a multa prevista nos arts. 19, caput, e 57 da Lei n. 8.443/1992, no valor de R$ 19.000,00 (dezenove mil reais) , fixando o prazo de 15 (quinze) dias, a contar da notificação, para que comprovem, perante o Tribunal (art. 214, inciso III, alínea a, do Regimento Interno/TCU) , o recolhimento das dívidas ao Tesouro Nacional, atualizadas monetariamente desde a data do presente Acórdão até a data do efetivo recolhimento, se forem pagas após o vencimento, na forma da legislação em vigor;
9.3. autorizar, caso requerido, nos termos do art. 26 da Lei n. 8.443/1992, o  parcelamento  das dívidas em até 36 (trinta e seis) parcelas mensais e sucessivas, sobre as quais incidirão os correspondentes acréscimos legais (débito: atualização monetária e juros de mora; multa: atualização monetária) , esclarecendo aos responsáveis que a falta de pagamento de qualquer parcela importará  no vencimento antecipado do saldo devedor (art. 217, § 2º, do Regimento Interno do TCU) , sem prejuízo das demais medidas legais;
9.4. autorizar, desde logo, a cobrança judicial das dívidas a que se referem os subitens anteriores, caso não atendida a notificação, nos termos do art. 28, inciso II, da Lei n. 8.443/1992;
9.5. remeter cópia deste Acórdão à Procuradoria da República no Estado do Ceará, nos termos do § 7° do art. 209 do Regimento Interno/TCU. (ênfases acrescidas) 
HISTÓRICO 
A presente TCE foi instaurada pela Fundação Nacional de Saúde (Funasa) , em face do Sr. Edmundo Rodrigues Júnior, prefeito do Município de Forquilha/CE nas gestões 2005/2008 e 2009/2012, em decorrência da omissão no dever de prestar contas dos recursos oriundos do Termo de Compromisso PAC 413/2008, Siafi 643.728 (peça 1, p. 62-65) , cujo objeto era a execução de 109 melhorias sanitárias domiciliares do tipo 8 e 307 módulos sanitários do tipo 9, para atender o município de Forquilha, no âmbito do Programa de Aceleração do Crescimento (PAC/2008) , conforme plano de trabalho (peça 1, p .19-25) .
1.2. Consoante disposto na cláusula terceira do termo de compromisso (peça 1, p. 63 e 69) , o valor total do previsto para o empreendimento era de R$ 973.665,16, sendo R$ 900.000,00 de responsabilidade da Funasa e R$ 73.665,16 a título de contrapartida municipal.
1.3. Os recursos federais foram repassados em 3 parcelas que totalizaram R$ 360.000,00, correspondente a 40% do total de responsabilidade da Funasa, mediante as ordens bancárias discriminadas na tabela abaixo (peça 1, p. 91, 139 e 141; peça 2, p. 46) :
	Ordem Bancária
	Valor (R$) 
	Data da emissão

	2009OB 804308
	180.000,00
	28/5/2009

	2010OB804783
	20.000,00
	24/5/2010

	2010OB804784
	160.000,00
	24/5/2010

1.4. Conforme as informações constantes do presente processo, o Termo de Compromisso PAC 413/2008 vigeu de 31/12/2008 a 09/05/2013, sendo o prazo para a apresentação da prestação de contas até 60 dias após a execução do objeto pactuado (peça 4, p.1) .
1.5. Por meio do Acórdão 5679/2015-TCU-Segunda Câmara, relator Ministro-Substituto Marcos Bemquerer Costa (peça 16) , esta Corte de Contas julgou irregulares as contas de Edmundo Rodrigues Júnior, ora recorrente, condenando-o em débito e lhe aplicando a multa do art. 57 da LOTCU.
1.6. Em face dessa decisão, Edmundo Rodrigues Júnior interpôs recurso de revisão (R001-peças 36-39 e 45-48) , o qual foi conhecido, e, no mérito, parcialmente provido, a fim de declarar nula a citação realizada por meio do Edital Secex/CE 62/2015, publicado no DOU de 5/5/2015, assim como os atos dela decorrentes, incluindo o Acórdão 5679/2015-TCU-Segunda Câmara, conforme o Acórdão 2362/2017-TCU-Plenário, relator Ministro Augusto Nardes (peça 62) .
1.7. Após nova citação, os responsáveis apresentaram documentação a título de prestação de contas. O Relator a quo, Exmo. rel. Ministro-Substituto Marcos Bemquerer Costa, após minucioso exame, incorporou, na essência, os pareceres da Secretaria de Controle Externo no Estado do Ceará Secex/CE (peças 121-123) e do Parquet especial (peça 124) as suas razões de decidir, propôs, por conseguinte, o julgamento pela irregularidade das contas do ex-prefeito, da ex-Secretária de Obras do Município e da empresa Taquara Empreendimentos Imobiliários Ltda. Os responsáveis foram condenados, solidariamente, em débito, além de receberem penalidade pecuniária, nos termos do Voto que fundamenta o Acórdão recorrido (peça 126) , posicionamento este que foi acompanhado pelo Colegiado desta Corte de Contas.
1.8. Com o objetivo de suprir alegadas omissões no Acórdão condenatório, a empresa Taquara Empreendimentos Imobiliários Ltda. opôs embargos de declaração (R002-peça 144) , conhecidos e, no mérito, não acolhidos, de acordo com o Acórdão 2285/2019-TCU-Segunda Câmara, relator Ministro-Substituto Marcos Bemquerer Costa (peça 148) .
1.9. Inconformada, a empresa Taquara Empreendimentos Imobiliários Ltda. interpôs recurso de reconsideração (R003-peça 151) contra o Acórdão 9547/2018-TCU-Segunda Câmara. Não havendo documentos capazes de reverter o entendimento que foi anteriormente adotado, embora conhecido, o recurso teve seu provimento negado, consoante o Acórdão 11387/2019-TCU-Segunda Câmara, relator Ministro Raimundo Carreiro (peça 174) .
1.10. Por fim, alegando omissões no Acórdão 11387/2019-TCU-Segunda Câmara, a empresa Taquara Empreendimentos Imobiliários Ltda. opôs embargos declaração (R004-peça 177) , conhecidos e, no mérito, não acolhidos, tendo sido alertado ao embargante que a interposição de embargos de declaração com caráter meramente protelatório poderá implicar o recebimento de futuras impugnações como simples petição, sem efeito suspensivo e sem impedimento de trânsito em julgado do Acórdão condenatório, e que esse comportamento pode ser caracterizado como litigância de má-fé, consoante o Acórdão 4455/2020-TCU-Segunda Câmara, relator Ministro Raimundo Carreiro (peça 192) .
1.11. Irresignados com a decisão do TCU, o ex-prefeito e a empresa contratada interpuseram os presentes recursos de revisão, que se fundamentam nas altercações que, adiante, passar-se-á a relatar.
EXAME DE ADMISSIBILIDADE 
1.12. Reiteram-se os exames preliminares de admissibilidade efetuados por esta Secretaria (peças 227-228) , ratificados pelo Exmo. Ministro Augusto Nardes (peça 229) , que concluíram pelo conhecimento dos recursos de revisão interpostos, nos termos dos art. 32, inciso III, e 35, inciso III, da Lei 8.443/1992, sem a atribuição de efeitos suspensivos, por falta de amparo legal.
EXAME DE MÉRITO
Delimitação
1.13. Constitui objeto do presente recurso definir se:
a) há possibilidade de atribuir efeitos suspensivos ao recurso de revisão;
b) houve prescrição do julgamento das contas e do débito;
c) há necessidade de determinação de nova diligência;
d) os documentos ora apresentados atestam a escorreita aplicação dos recursos. 
Da possibilidade de atribuição de efeitos suspensivos ao recurso de revisão.
1.14. Requerem o recebimento do recurso de revisão nos seus efeitos devolutivo e suspensivo, em caráter liminar e excepcional, por restar "patente a presença dos elementos autorizadores, a concessão excepcional do efeito suspensivo ao recurso" (peça 212, p. 14-16 e peça 219, p. 8-10) .
Análise:
1.15. A análise desta questão foi realizada nas instruções preliminares de admissibilidade (peças 227-228) , cujo teor contou com a anuência do Exmo. Ministro Relator ad quem (peça 229) . Pronunciamento que negou a concessão do efeito suspensivo pretendido, por não terem sido preenchidos, cumulativamente, os requisitos obrigatórios: do fumum boni juris e do periculum in mora.
1.16. Não foi atribuído efeito suspensivo ao recurso de revisão, como solicitado pelos recorrentes, por falta de previsão normativa, nos termos do caput do art. 288 do RI/TCU (peças 227-228) .
Da prescrição.
1.17. Embora não tenha sido alegada a ocorrência de prescrição da pretensão punitiva e/ou de ressarcimento, como tal matéria é de ordem pública, faz-se necessária a presente análise. 
1.18. No exame da prescrição, a Serur tem adotado os entendimentos detalhados na peça 261, que contém estudo e pronunciamentos anteriores da secretaria sobre o tema. Nessas manifestações estão desenvolvidas as seguintes premissas, que serão utilizadas no presente exame:
a)  ao julgar o RE 636.886, o STF conferiu nova interpretação ao art. 37, § 5º, da Constituição Federal, fixando a tese de que "é prescritível a pretensão de ressarcimento ao erário fundada em decisão de Tribunal de Contas";
b)  as pretensões punitiva e de ressarcimento devem observar o mesmo regime na atividade de controle externo, dado o objetivo comum da prescrição, de fixar prazo para o Tribunal de Contas agir, para caracterizar o ilícito, identificar seu autor, dimensionar as consequências da conduta e impor as consequências legais, independentemente de tais consequências terem natureza punitiva ou ressarcitória;
c)  até que sobrevenha norma específica, entende-se que a prescrição das pretensões punitiva e de ressarcimento, no processo de controle externo, deve observar o regime Lei 9.873/1999, na linha dos recentes pronunciamentos do STF a respeito. Assim, sem prejuízo de se realizar o exame da prescrição também segundo o prazo decenal previsto no Código Civil, o critério adotado, na formulação da proposta de encaminhamento, será o da Lei 9.873/1999.
1.19. Com essas explicações adicionais, passa-se à análise da prescrição no caso em exame, considerando-se as premissas indicadas anteriormente.
1.20. No caso ora em análise, os interregnos prescricionais se iniciam nas datas em que foram verificadas as irregularidades sancionadas por meio desta TCE, quais sejam, a data em que findou o prazo para a prestação de contas, qual seja, 60 dias após o fim da vigência do ajuste, que vigeu no período de 31/12/2008 a 9/5/2013. Logo, o marco inicial é 9/7/2013 (peça 4) .
Análise da prescrição segundo os critérios do Acórdão 1441/2016-TCU-Plenário
1.21. Análise da prescrição segundo os critérios do Acórdão 1441/2016-TCU-Plenário, nos autos de incidente de uniformização de jurisprudência (TC Processo 030.926/2015-7) , restou assente, em suma, que: (i) a pretensão punitiva do TCU subordina-se ao prazo geral de prescrição indicado no art. 205 do Código Civil (10 anos) e é contada a partir da data de ocorrência da irregularidade sancionada; (ii) o ato que ordenar a citação, a audiência ou oitiva da parte interrompe a prescrição; (iii) haverá suspensão da prescrição toda vez que o responsável apresentar elementos adicionais de defesa; (iv) a prescrição será aferida independentemente de alegação da parte; e (v) o entendimento do mencionado acórdão será aplicado de imediato aos processos novos e aos pendentes de decisão.
1.22. Iniciado o transcurso do prazo prescricional decenal em 9/7/2013, observa-se que foi determinada a citação, por delegação de competência, em 27/2/2015, conforme pronunciamento da unidade à peça 5, momento processual em que houve a interrupção do prazo prescricional, conforme regra estipulada no art. 202, inciso I, do Código Civil.
1.23. Por sua vez, o Acórdão recorrido foi proferido em 2/10/2018, sendo assim não foi ultrapassado o prazo prescricional decenal nos moldes do Código Civil.
Análise da prescrição pelo regime da Lei 9.873/1999
1.24. Análise da prescrição pelo regime da Lei 9.873/1999, iniciado o transcurso do prazo prescricional quinquenal em 9/7/2013, observa-se que foram realizadas apurações por esta Corte de Contas que resultaram na promulgação dos Acórdão 5679/2015-TCU-Segunda Câmara e 2.362/2017-TCU-Plenário, atos inequívocos adotados para apuração dos fatos, momentos processuais em que houve interrupções do prazo prescricional, conforme regra estipulada no art. 2º, inciso II, da Lei 9.873/1999. Ademais, os recorrentes tomaram ciência dos ofícios de citação em 5/12/2017, 9/2/2018, 10/4/2018, conforme documentos às peças 77, 93, 96, 106, momento processual em que houve a interrupção do prazo prescricional, conforme regra estipulada no art. 2º, inciso I, da Lei 9.873/1999.
1.25. Por sua vez, o Acórdão recorrido foi proferido em 2/10/2018, sendo assim não foram ultrapassados os prazos prescricionais quinquenais nos moldes da Lei 9.873/1999.
1.26. Na situação em exame não ocorreu a prescrição, por nenhum dos dois regimes.
Da necessidade de determinação de diligência.
1.27. A empresa contratada solicita a realização da inspeção/diligência, "para que somente após sua efetiva realização se possa proceder novo julgamento de mérito das contas" (peça 212, p. 5-14) .
Análise:
1.28. Em relação à solicitação de diligência, ao compulsar a jurisprudência sistematizada desta Corte de Contas, observa-se que a praxe jurisprudencial consolidada materializou a seguinte resenha: "não encontra amparo a solicitação para que o TCU realize procedimento fiscalizatório, com vistas à produção de provas que são da exclusiva alçada do responsável, vez que é deste o ônus de provar a boa e regular aplicação dos recursos públicos federais repassados" (ênfase acrescida) , v. g., Acórdão 4879/2010-TCU-Primeira Câmara, rel. Ministro Valmir Campelo, Acórdão 4794/2019-TCU-Primeira Câmara, rel. Ministro Walton Alencar Rodrigues, Acórdão 120/2019-TCU-Plenário, rel. Ministro Raimundo Carreiro, Acórdão 2285/2019-TCU-Segunda Câmara, rel. Ministro-substituto Marcos Bemquerer Costa, Acórdão 11267/2018-TCU-Segunda Câmara, rel. Ministro-substituto André Luís de Carvalho, Acórdão 2444/2018-TCU-Plenário, rel. Ministro Benjamin Zymler.
1.29. Notório, portanto, o entendimento de que constitui ônus do gestor a produção das evidências necessárias para comprovar o adequado uso dos recursos públicos, consoante disposições contidas no artigo 70, parágrafo único, da Constituição Federal, e no art. 93 do Decreto-lei 200/1967, não cabendo a este Tribunal, portanto, realizar diligência para a obtenção das provas (Acórdão 6214/2016-TCU-Segunda Câmara, rel. Ministra Ana Arraes, 8.560/2012-TCU-2ª Câmara, rel. Ministro José Jorge e 352/2017-TCU-1ª Câmara, rel. Ministro Benjamin Zmyler) .
1.30. Como mencionado no Relatório que precedeu o Voto condutor do Acórdão 2257/2007-TCU-Primeira Câmara, rel. Ministro Valmir Campelo, "o indeferimento de realização de nova inspeção não fere os princípios do contraditório e da ampla defesa", pois ao recorrente, quando das citações, foi dada oportunidade de comprovar a correta aplicação dos recursos.
1.31. Note-se que mais uma visita técnica foi realizada pelo Órgão Concedente em agosto de 2020 (peça 220) .
Da escorreita aplicação dos recursos.
1.32. A empresa contratada alega que a documentação apresentada comprovaria a execução da obra no percentual de, no mínimo, 40% e não dos 26,5% constantes do relatório da DIESP/FUNASA.
1.33. Pondera que a conclusão equivocada da auditoria foi resultado da desconsideração da existência de 52 módulos construídos de forma regular e devidamente comprovada. Aduz que "o número total de módulos construídos regularmente não foi de 108 (cento e oito) , mas sim de 160 (cento e sessenta) , quantidade proporcional ao valor repassado ao município e aos pagamentos feitos à empresa defendente, sendo, portanto, descabida a imputação de qualquer execução irregular da obra ou em quantidade inferior àquela efetivamente" (peça 212, p. 5-14) 
1.34. O ex-prefeito colaciona parecer técnico da Funasa e afirma que este comprovaria a "efetiva e regular construção tanto dos 14 (quatorze) módulos com execução apontada equivocadamente por não iniciada, quanto dos 38 (trinta e oito) módulos apontados equivocadamente como tendo tido execução em desconformidade [todas e cada uma das pendências indicadas têm sua execução atestada]" (peça 220) .
1.35. Reafirma que o Cartório do Município de Forquilha/CE lavrou documento público atestando a construção de 14 módulos sanitários, apontados no parecer como não construídos, nas localidades de Campo Novo e Maita.
1.36. Obtempera que "todos os kits pagos pelo município à empresa contratada foram de fato executados e todos foram entregues em plenas condições de funcionalidade, ainda que em alguns possa ter sido encontrada alguma atecnia ínfima, milimétrica, incapaz de comprometer sua utilidade plena", que "decorreram muitas das vezes das peculiaridades do terreno no qual foram construídos" (peça 219, 2-8) .
Análise:
1.37. De plano, esclareça-se, preliminarmente, que os recorrentes tiveram suas contas julgadas irregulares, por esta Corte, em primeira instância administrativa, pela demonstração em fiscalizações realizadas pelo Órgão Concedente de que os serviços realizados não atendiam as especificações técnicas aplicáveis as construções sanitárias.
1.38. De fato, caberia ao ex-prefeito cumprir o compromisso acordado, bem como suas obrigações constitucionais e legais, sob pena de ter as contas julgadas irregulares, com a consequente imputação do débito não regularmente aprovado. Por sua vez, a multa decorreu do próprio julgamento pela irregularidade e pela condenação desta em débito, conforme previsão legal.
1.39. Explicitados os motivos que conduziram a imputação do débito e da multa aos recorrentes, cabe discutir se a prestação de contas extemporânea elide ou não o débito imputado e a aplicação da multa outrora afligida aos recorrentes. Portanto, proceder-se-á à análise da documentação apresentada pelos recorrentes.
1.40. Note-se que por ocasião da prolação do Acórdão a quo, o Exmo. Ministro-Substituto Marcos Bemquerer Costa asseverou que a irregularidade decorreu da não comprovação de que 52 módulos construídos não seguiram as especificações da NBR 7229/1993 - Projeto, Construção e Operação de Sistemas de Tanques Sépticos da Associação Brasileira de Normas Técnicas - ABNT, não havendo como garantir a funcionalidade dessas obras, o que, por sua vez, conduziu a imputação de débito, nos seguintes termos (peça 126, p. 2-3) :
15. Após esta Corte de Contas, por meio do Acórdão 2362/2017-TCU-Plenário, ter concedido nova oportunidade para o exercício do contraditório e da ampla defesa, a argumentação apresentada pelos três responsáveis (Sr. Edmundo Rodrigues Júnior - ex-Prefeito, e Sra. Michelle Melo da Silva - ex-Secretária Municipal de Obras, Taquara Empreendimentos Imobiliários Ltda. - empresa contratada para implementação do empreendimento) está respaldada nos seguintes elementos de defesa: 
15.1. notas fiscais e planilha executiva de serviços que trariam a necessária correlação entre os pagamentos efetuados à empresa contratada e a execução dos serviços previstos no Termo de Compromisso PAC 413/2008; 
15.2. fotografias dos 52 módulos sanitários cuja execução tinha sido questionada pela Funasa (inexecução integral de 14 módulos e má execução de outros 38) ; 
15.3. Ata Notarial, assinada por oficiala tabeliã do Cartório do 1º Ofício do Município de Froquilha/CE que atesta a existência dos 14 módulos sanitários que tinham sido considerados não implementados pela vistoria técnica da Funasa. 
16. Inicialmente, considero importante ressaltar que a apresentação de fotos, por si só, não é suficiente para comprovar que as construções foram concluídas e alcançaram a funcionalidade esperada, especialmente por ter a Funasa, em parecer técnico conclusivo (peça 1, pp. 338/339) , datado de 17/07/2013, relativo à visita in loco realizada, apurado que apenas 26,9% do objeto do convênio foi executado, consoante as seguintes constatações: 
a) 108 (cento e oito) módulos sanitários foram construídos de acordo com o projeto técnico aprovado pela Funasa, sendo 69 (sessenta e nove) módulos sanitários tipo 8 e 39 (trinta e nove) módulos sanitários tipo 9; 
b) 38 (trinta e oito) módulos sanitários foram implementados em desconformidade com as especificações de projeto, contemplando deficiências construtivas tais como instalações hidráulicas com vazamentos, e tanques sépticos, sumidouros e caixas de inspeção com capacidade inferior às previstas inicialmente, dentre outras deficiências; 
c) 14 (quatorze) módulos sanitários não foram sequer iniciados. 
17. Acrescente-se, ainda, que grande parte das fotografias apresentadas não possui nitidez suficiente, não havendo como identificar a localização e verificar as características das obras a que essas fotos fazem referência. 
18. No tocante aos 108 módulos executados em consonância com as especificações técnicas previstas, considero que os responsáveis demonstraram que as obras foram concluídas, com funcionalidade, utilizando-se adequadamente os recursos do ajuste em tela. 
19. Contudo, não se pode afirmar o mesmo quanto aos demais 52 módulos sanitários cuja adequada execução foi questionada pela Funasa. 
20. No caso concreto que ora se analisa, foi previsto um sistema individual de tratamento de esgoto para os módulos sanitários constituído por um tanque séptico e por um dispositivo de infiltração no solo, o sumidouro. 
21. Nesse sentido, há uma regulamentação contida na NBR 7229/1993 - Projeto, Construção e Operação de Sistemas de Tanques Sépticos da Associação Brasileira de Normas Técnicas - ABNT que deve ser observada para que o sistema de tratamento de esgoto funcione a contento.
22. A título de ilustração, a tabela a seguir indica as especificações previstas na aludida norma técnica no tocante à profundidade do tanque séptico: 
Profundidade útil mínima e máxima do tanque séptico por faixa de volume útil
	Volume Útil (m³) 
	Profundidade Útil Mínima (m) 
	Profundidade Útil Máxima (m) 

	Até 6,0
	1,20
	2,20

	De 6,0 a 10,0
	1,50
	2,50

	Mais de 10,0
	1,80
	2,80

23. Observa-se, portanto, que há especificações técnicas que devem ser seguidas à risca para se garantir o adequado funcionamento de um sistema individual de tratamento de esgoto. 
24. Retornando aos 52 módulos sanitários cuja adequada execução está em questionamento, o que se verifica é que os especialistas da Funasa, após vistoria técnica, atestaram que para 38 módulos implementados essas especificações de norma não foram seguidas, não havendo como garantir a funcionalidade dessas obras. 
25. Quanto aos 14 módulos que, segundo a Funasa, não tinham sido sequer inicializados, tanto as fotos quanto a ata notarial acostados aos autos não contemplam detalhamento técnico suficiente para se garantir que a funcionalidade foi alcançada. 
26. Nesse sentido, importante ressaltar que a própria oficiala tabeliã, Sra. Amélia Guimarães de Carvalho, explicitou a falta de funcionalidade das obras visitadas, apesar de não adentrar nas características técnicas dos serviços implementados em contraposição às previsões de projeto e às especificações indicadas em norma. (ênfases acrescidas) 
1.41. Insta ressalvar, uma vez mais, que a Ata Notarial não se presta a afastar o fato de que os 14 módulos construídos não seguiram as especificações da NBR 7229/1993 - Projeto, Construção e Operação de Sistemas de Tanques Sépticos da Associação Brasileira de Normas Técnicas - ABNT, uma vez que a própria tabeliã explicitou a falta de funcionalidade das obras visitadas (peça 120, p. 21-22) .
1.42. Em relação ao novo parecer técnico (peça 220) , observa-se que ele reafirma as irregularidades encontradas desde as primeiras inspeções realizadas nas obras, constantes da visita técnica realizada em 4/6/2013 (peça 1, p. 311-313) e do Parecer Conclusivo (peça 1, p. 337-339) , quais sejam:
1) 108 (cento e oito) módulos sanitários foram construídos de acordo com o projeto técnico aprovado pela FUNASA, sendo 69 (sessenta e nove) módulos sanitários tipo 8 e 39 (trinta e nove) módulos sanitários tipo 9; 
2) 38 (trinta e oito) módulos sanitários, sendo 19 (dezenove) módulos sanitários tipo 8 e 19 (dezenove) módulos sanitários tipo 9, foram construídos em desacordo com o projeto técnico aprovado pela FUNASA, conforme descrições a seguir: 
- Os pisos estão rachados uma vez que não foram executados com argamassa no traço estipulado no projeto técnico aprovado; 
- Todos os rebocos estão desmoronando, em virtude de as paredes não haverem sido chapiscadas e os referidos rebocos não terem sido feitos com argamassa, conforme o projeto técnico aprovado; 
- As instalações hidráulicas estão com vazamentos; 
- As pinturas das paredes foram executadas em desacordo com o projeto aprovado; 
- Os tanques sépticos com construídos com capacidade inferior ao projeto técnico aprovado; 
- Os sumidouros foram construídos com alvenarias em 1/2 vez ao invés de 1 vez e estão com a capacidade inferior ao especificado no projeto aprovado; 
- As caixas de inspeção foram construídas com alvenarias em 1/2 vez ao invés de 1 vez e as dimensões estão inferiores às medidas do aprovado; 
- Os sumidouros foram construídos com alvenarias em 1/2 vez ao invés de 1 vez e estão com a capacidade inferior ao especificado no projeto aprovado; 
- As caixas de inspeção foram construídas com alvenarias em 1/2 vez ao invés de 1 vez e as dimensões estão inferiores às medidas do projeto aprovado; 
3) 14 (quatorze) módulos sanitários não foram construídos.
1.43. Insta ressalvar que o parecer técnico de 14/8/2020 afirma em percentuais o que já fora constatado desde 2013, nos seguintes termos (peça 220, p. 4-5) :
Das melhorias tipo 8
Esse item 4.2 pavimentação: 31 foi executado em desacordo com apenas 1 centímetro
O item 6 - 6.1 "revestimento de paredes" (Chapisco) 31 não está de acordo com o projeto.
Item 6.2 (reboco de parede (...) apenas 1 cm que representa 50% do previsto no projeto.
O item 14 "Tanque séptico" (...) representa 19% do volume a menos que o previsto.
O item 15 "sumidouro" (...) representa 41,33% do volume a menos que o previsto.
O item 16 "caixa de inspeção": (...) representa 55,55% do volume a menos que o previsto.
Das melhorias tipo 9
Esse item 4.2 pavimentação: 21 foi executado em desacordo com apenas 1 centímetro
O item 6 - 6.1 "revestimento de paredes" (Chapisco) 21 não está de acordo com o projeto.
Item 6.2 (reboco de parede) (...) apenas 1 cm que representa 50% do previsto no projeto.
O item 9 "instalação hidráulica" (...) representa 19% do volume a menos que o previsto.
 O item 15 "sumidouro" (...) representa 41,33% do volume a menos que o previsto.
	O item 16 "caixa de inspeção": (...) representa 55,55% do volume a menos que o previsto.
1.44. Por conseguinte, os recorrentes não conseguiram, por meio dos argumentos apresentados, descaracterizar a irregularidade. Pelo contrário, o novo parecer técnico terminou por reafirmar sua ocorrência, confirmando, por meio dos documentos apresentados, que os 52 módulos construídos (31 do Tipo 8 e 21 do Tipo 9) não seguiram as especificações da NBR 7229/1993 - Projeto, Construção e Operação de Sistemas de Tanques Sépticos da Associação Brasileira de Normas Técnicas - ABNT, não havendo como garantir a funcionalidade dessas melhorias sanitárias. 
1.45. Em relação aos outros 14 módulos sanitários, a própria Ata Notarial não afastou o fato de que estas melhorias não se prestavam a funcionalidade para a qual foram construídas, constatação que se repete desde a primeira instância administrativa.
1.46. A ausência de comprovação da escorreita aplicação dos recursos, à vista da jurisprudência e dos documentos que compõem os autos, é incapaz de alterar o juízo de valor outrora firmado, remanescendo o débito apurado e a multa infligida à recorrente.
CONCLUSÃO
Das análises anteriores, conclui-se que:
	a)   não foi atribuído efeito suspensivo ao recurso de revisão, como solicitado pela recorrente, por falta de previsão normativa, nos termos do caput do art. 288 do RI/TCU;
	b) na situação em exame não ocorreu a prescrição, por nenhum dos dois regimes, seja pelo Código Civil (adotado pelo Acórdão 1441/2016-TCU-Plenário, rel. Ministro Walton Alencar Rodrigues) ou pela Lei 9.873/1999;
	c) o indeferimento de realização de diligência não fere os princípios do contraditório e da ampla defesa, pois à recorrente, quando das citações, foi dada oportunidade de comprovar a correta aplicação dos recursos;
	d) o novo parecer técnico terminou por reafirmar a ocorrência apontada, em primeira instância administrativa, confirmando, por meio dos documentos apresentados, que os 52 módulos construídos (31 do Tipo 8 e 21 do Tipo 9) não seguiram as especificações da NBR 7229/1993 - Projeto, Construção e Operação de Sistemas de Tanques Sépticos da Associação Brasileira de Normas Técnicas - ABNT, não havendo como garantir a funcionalidade dessas melhorias sanitárias. Em relação aos outros 14, a própria Ata Notarial não afastou o fato de que estas melhorias não se prestavam a funcionalidade para a qual foram construídas.
1.47. Ante o exposto,  não foi trazido aos autos nenhum argumento que detenha o condão de modificar o julgado de origem, Acórdão 9.547/2018, retificado, por inexatidão material, pelo Acórdão 12.074/2018, mantido pelos Acórdãos 2.285/2019, 11.387/2019 e 4.455/2020, todos da 2ª Câmara do TCU, motivo por que este não está a merecer reforma, devendo ser, por consequência, prestigiado e mantido.  
PROPOSTA DE ENCAMINHAMENTO
Ante o exposto, submetem-se os autos à consideração superior, propondo-se, com fundamento nos arts. 32, inciso III, e 35, inciso III, da Lei 8.443/1992 c/c art. 288 do RI/TCU: 
a) conhecer dos recursos de revisão interpostos por Edmundo Rodrigues Júnior (CPF XXX.660.903-XX) e Taquara Empreendimentos Imobiliários Ltda. (CNPJ 73.584.260/0001-25) e, no mérito, negar-lhes provimento;
b) informar aos recorrentes e demais interessados do acórdão a ser proferido, destacando que o Relatório e o Voto que o fundamentam podem ser acessados por meio do endereço eletrônico www.tcu.gov.br/acordaos.

8.1. Victor Leite Braga e Matos (OAB/CE 24.655) representando Edmundo Rodrigues Junior (peça 30) e José Luiz Cordeiro Saldanha (OAB/CE 32.942), representando Taquara Empreendimentos Imobiliários & Servicos Eireli (peça 99).

Procurador Marinus Eduardo De Vries Marsico.

TOMADA DE CONTAS ESPECIAL. FUNASA. OMISSÃO NO DEVER DE PRESTAR CONTAS. CONTAS IRREGULARES. DÉBITO. MULTA. EMBARGOS DE DECLARAÇÃO CONHECIDOS E REJEITADOS. RECURSO DE RECONSIDERAÇÃO CONHECIDO E NÃO PROVIDO. EMBARGOS DE DECLARAÇÃO CONHECIDOS E REJEITADOS. RECURSO DE REVISÃO. ELEMENTOS INSUFICIENTES PARA ALTERAR O MÉRITO DA DELIBERAÇÃO RECORRIDA. CONHECIDO E NÃO PROVIDO.

TOMADA DE CONTAS ESPECIAL (TCE)

Secretaria de Recursos (Serur); Secretaria de Controle Externo de Tomada de Contas Especial (SecexTCE).

Tratam os autos, originariamente, de tomada de contas especial instaurada pela Fundação Nacional de Saúde (Funasa) , em desfavor do Sr. Edmundo Rodrigues Júnior, prefeito do Município de Forquilha/CE nas gestões 2005/2008 e 2009/2012, em decorrência da omissão no dever de prestar contas dos recursos oriundos do Termo de Compromisso PAC 413/2008, Siafi 643.728, cujo objeto era a execução de 109 melhorias sanitárias domiciliares do tipo 8 e 307 módulos sanitários do tipo 9, para atender o município de Forquilha, no âmbito do Programa de Aceleração do Crescimento (PAC/2008) , conforme plano de trabalho (peça 1) .
2.	O valor total previsto para o empreendimento era de R$ 973.665,16, sendo R$ 900.000,00 de responsabilidade da Funasa e R$ 73.665,16 a título de contrapartida municipal, consoante disposto na cláusula terceira do Termo de Compromisso, que vigeu de 31/12/2008 a 09/05/2013, sendo o prazo para a apresentação da prestação de contas até 60 dias após a execução do objeto pactuado (peça 4) .
3.	No âmbito deste Tribunal, o processo foi julgado por meio do Acórdão 5679/2015-TCU-Segunda Câmara, da relatoria do Ministro-Substituto Marcos Bemquerer Costa, que julgou irregulares as contas de Edmundo Rodrigues Júnior, ora recorrente, condenando-o em débito e lhe aplicando a multa do art. 57 da LOTCU (peça 16) .
4.	Irresignado com a Decisão, o Sr. Edmundo Rodrigues Júnior interpôs recurso de revisão (R001-peças 36-39 e 45-48) , o qual foi conhecido, e, no mérito, parcialmente provido, a fim de declarar nula a citação realizada, assim como os atos dela decorrentes, incluindo o Acórdão 5679/2015-TCU-Segunda Câmara, conforme o Acórdão 2362/2017-TCU-Plenário, de minha relatoria (peça 62) .
5.	Após nova citação, e analisados os documentos apresentados a título de prestação de contas, o Relator a quo, Ministro-Substituto Marcos Bemquerer Costa, incorporou os pareceres da Secretaria de Controle Externo no Estado do Ceará - Secex/CE (peças 121-123) e do Parquet especial (peça 124) às suas razões de decidir, e proferiu o Acórdão 9547/2018-TCU-2ª. Câmara, que julgou irregulares as contas do Sr. Edmundo Rodrigues Júnior - ex-prefeito, da Sra. Michelle Melo da Silva - ex-Secretária de Obras do Município, e da empresa Taquara Empreendimentos Imobiliários & Servicos Eireli, condenando-os, solidariamente, em débito e aplicando-lhes a multa prevista no 57 da Lei n. 8.443/1992 (peça 126) . 
6.	Em seguimento, a empresa Taquara Empreendimentos opôs embargos de declaração (R002-peça 144) , conhecidos e, no mérito, não acolhidos, de acordo com o Acórdão 2285/2019-TCU-Segunda Câmara, Relator Ministro-Substituto Marcos Bemquerer Costa (peça 148) .
7.	Inconformada, a empresa interpôs recurso de reconsideração (R003-peça 151) contra o Acórdão 9547/2018-TCU-Segunda Câmara, no entanto, não havendo documentos capazes de reverter o entendimento que foi anteriormente adotado, embora conhecido, o recurso teve seu provimento negado, consoante o Acórdão 11387/2019-TCU-Segunda Câmara, Relator Ministro Raimundo Carreiro (peça 174) . 
8.	Por fim, alegando omissões no Acórdão 11387/2019-TCU-Segunda Câmara, a empresa Taquara Empreendimentos veio aos autos novamente e opôs embargos declaração (R004-peça 177) , conhecidos e, no mérito, não acolhidos por meio do Acórdão 4455/2020-TCU-2ª. Câmara, da relatoria do Ministro Raimundo Carreiro, que, em seu item 9.2, deu ciência à empresa de que "a interposição de embargos de declaração com caráter meramente protelatório poderá implicar o recebimento de futuras impugnações como simples petição, sem efeito suspensivo e sem impedimento de trânsito em julgado do Acórdão, e que esse comportamento pode ser caracterizado como litigância de má-fé, conforme restou decidido no Acórdão 515/2014-TCU-Segunda Câmara, de minha relatoria" (peça 192) .
9.	Examinam-se, nesta oportunidade, recursos de revisão interpostos pelo ex-prefeito Sr. Edmundo Rodrigues Júnior e pela empresa Taquara Empreendimentos contra o acórdão condenatório, nos quais alegam, em apertada síntese, que: a) há possibilidade de atribuir efeitos suspensivos ao recurso de revisão; b) houve prescrição do julgamento das contas e do débito; c) há necessidade de determinação de nova diligência e d) os documentos ora apresentados atestam a escorreita aplicação dos recursos (peça 212) .
10.	Na instrução de mérito a Serur propôs a negativa de provimento aos recursos (peça 262) . 
11. 	No tocante à admissibilidade das peças recursais em apreço, reitero o seu conhecimento, sem efeito suspensivo por falta de amparo legal, com fundamento nos arts. 32, inciso III, e 35 inciso III, da Lei 8.443/1992 (peça 229) .
12. 	No mérito, manifesto concordância com a proposta apresentada pela unidade técnica, a qual contou com a anuência do douto Parquet e cujos fundamentos incorporo a estas razões de decidir, no sentido de negar provimento aos recursos, mantendo-se inalterado o acórdão recorrido.
13.	Com efeito, no que se refere à possibilidade de atribuir efeitos suspensivos ao recurso de revisão, esta questão foi analisada nas instruções preliminares de admissibilidade (peças 227-228) , e anuída por mim, pela negativa do efeito suspensivo pretendido, por não terem sido preenchidos, cumulativamente, os requisitos obrigatórios e por falta de previsão normativa, nos termos do caput do art. 288 do RI/TCU. 
14.	No caso vertente, sobre o questionamento de que há necessidade de determinação de nova diligência, para que somente após sua efetiva realização se possa proceder a novo julgamento de mérito das contas, acompanho a unidade técnica no sentido de que aos recorrentes, quando das citações, e no decorrer do processo, foi dada oportunidade de comprovar a correta aplicação dos recursos e, com base na jurisprudência desta Corte, bem como disposições contidas no artigo 70, parágrafo único, da Constituição Federal, e no art. 93 do Decreto-lei 200/1967, constitui ônus do gestor a produção das evidências necessárias para comprovar o adequado uso dos recursos públicos, e esta oportunidade foi-lhes dada amplamente nos autos.
15.	Quanto à alegação de que os documentos ora apresentados atestam a escorreita aplicação dos recursos, apesar das alegações de possível documentação apresentada comprovando a execução da obra no percentual de, no mínimo, 40%, e não dos 26,5% constantes do relatório da DIESP/FUNASA, consta dos autos elementos e análises suficientes que suportam o entendimento de que os serviços realizados não atendiam às especificações técnicas aplicáveis às construções sanitárias, não havendo como garantir a funcionalidade dessas melhorias sanitárias. Ou seja, não resta comprovada a correta aplicação dos recursos (peça 262, item 7) .
16.	Por fim, quanto à pretensão de ressarcimento do dano ao erário, teço os seguintes comentários.
17.	Primeiro, resta isento de dúvidas que a jurisprudência consolidada deste Tribunal de Contas da União formou-se no sentido da imprescritibilidade das ações de ressarcimento ao erário. Nesse sentido, reproduzo o Enunciado de Súmula 282, desta Corte: "As ações de ressarcimento movidas pelo Estado contra os agentes causadores de danos ao erário são imprescritíveis".
18.	De outra parte, e à semelhança dos outros julgadores deste TCU, não desconheço a recente decisão, datada em 20 de abril do ano corrente, e prolatada pelo Supremo Tribunal Federal (STF) no âmbito do Recurso Extraordinário (RE) 636.886/AL, por meio da qual foi fixado o seguinte enunciado para o Tema 899, de repercussão geral: "É prescritível a pretensão de ressarcimento ao erário fundada em decisão de Tribunal de Contas". 
19.	Ocorre que, consoante destacado pelo e. Ministro Benjamin Zymler no leading case que primeiro discutiu o alcance do referido julgado da Corte Suprema (voto condutor do Acórdão 5236/2020-TCU-Primeira Câmara, destacado no parecer do douto Parquet) , ainda há diversas dúvidas sobre a matéria, pois resta possível a conclusão de que a decisão não tratou da prescrição do processo de controle externo levado a efeito no âmbito do TCU mas, sim, da prescrição intercorrente ocorrida durante a fase de execução do acórdão condenatório desta Corte.
20.	Na oportunidade, Sua Excelência aduziu que a aludida decisão do STF enfrentou RE interposto pela União contra acórdão do Tribunal Regional Federal da 5ª Região (TRF/5) , ementado como se segue, pelo qual o regional negou provimento a embargos de declaração opostos contra acórdão de sua lavra:
"EMENTA: TRIBUTÁRIO. PROCESSUAL CIVIL. EXECUÇÃO FISCAL. PROCESSO PARALISADO POR MAIS DE CINCO ANOS. PRESCRIÇÃO INTERCORRENTE. OCORRÊNCIA. 1. Para fins práticos, deve-se observar quando a Fazenda Pública foi intimada a providenciar o andamento do feito. Passados cinco anos sem diligências concretas, ocorre a prescrição intercorrente. Caso haja suspensão na forma do art. 40, da Lei n. 6.830/80, ocorre a extinção se o feito permanecer paralisado por mais de seis anos. 2. Na hipótese dos autos, houve o arquivamento sem baixa do processo em 12.08.1999 e até a data da sentença extintiva do feito em 05.06.2006, a Fazenda Nacional não apresentou nenhuma medida concreta quanto à localização do devedor ou de seus bens. Revela-se, portanto, inequívoca a ocorrência da prescrição intercorrente".
21.	O Ministro Benjamin Zymler argumentou que, na situação debatida judicialmente, a Fazenda Pública havia deixado a ação paralisada por mais de seis anos, o que ensejou a declaração da prescrição intercorrente no caso em tela. Isto é, a questão objeto da controvérsia cingiu-se à prescrição intercorrente ocorrida durante a fase de execução do acórdão condenatório do TCU.
22. 	Desse modo, ponderou que, com base nessa possível interpretação, a matéria decidida no mencionado feito não teria nenhuma repercussão de ordem prática e jurídica nos processos desta Corte, isso porque o título executivo, que é própria decisão do Tribunal, consoante o art. 19 da Lei 8.443/1992, ainda não se formou. 
23.	Feito esse raciocínio, Sua Excelência acresceu que, ainda que se possa interpretar que a decisão do STF também se aplica ao iter do processo de controle externo neste TCU, outras questões, de suma importância para que este Tribunal estabeleça novo tratamento acerca da prescrição do débito, restariam pendentes de esclarecimento, relevando mencionar as relativas à definição da data de ocorrência do fato irregular ou data do seu conhecimento pelo TCU, bem assim as hipóteses de interrupção da prescrição.
24. 	Em conclusão, conduziu o colegiado a que aplicasse, ao caso in concreto, a jurisprudência do TCU até então vigente, fundamentada no art. 37, § 5º, da Constituição Federal, e consubstanciada na citada Súmula 282, no que tange ao ressarcimento do prejuízo.
25.	Anoto que o entendimento acima também foi seguido em outros julgados desta Corte, sendo exemplos os Acórdão 1492/2020-TCU-Plenário, Rel. Min. Aroldo Cedraz; 5.236/2020, 6.084/2020, 6.465/2020, 6.466/2020, e 7.982/2020, Rel. Min. Benjamin Zymler, todos da 1ª Câmara; e 5.681/2020, 6.350/2020, e 8.316/2020, da minha relatoria; 6.707/2020 e 6.726/2020, Rel. Min. Subst. Marcos Bemquerer Costa; e 5.690/2020 e 8.021/2020, Rel. Min. Aroldo Cedraz, esses da 2ª Câmara) . 
26.	Releva, ainda, considerar que em 14 de agosto último a Advocacia-Geral da União opôs embargos de declaração ao já citado acórdão proferido no RE 636.886/AL, objetivando exatamente dirimir dívidas quanto ao alcance da aludida decisão, notadamente para que se tenha como correta compreensão a de que "a tese de repercussão geral no acórdão (...) embargado abrange apenas a fase executiva da decisão do TCU".
27.	Nesse sentido, e considerando que os contornos ao final dados pela Corte Suprema após a apreciação dos aclaratórios certamente balizarão a atuação futura deste Tribunal de Contas da União, inclusive com as correções que por ventura se fizerem cabíveis, até em razão de a prescrição ser matéria de ordem pública, acompanho o posicionamento manifestado por esta Casa nos arestos antes mencionados e aplico ao caso em exame a jurisprudência do TCU até o momento firmada.
28.	No presente caso concreto, analisando-se a prescrição da pretensão punitiva segundo os critérios do Acórdão 1441/2016-TCU-Plenário, iniciado o transcurso do prazo prescricional decenal em 9/7/2013, observa-se que foi determinada a citação, por delegação de competência, em 27/2/2015, conforme pronunciamento da unidade (peça 5) , momento processual em que houve a interrupção do prazo prescricional, conforme regra estipulada no art. 202, inciso I, do Código Civil. Ainda, o Acórdão recorrido foi proferido em 2/10/2018, sendo assim não foi ultrapassado o prazo prescricional decenal nos moldes do Código Civil.
29.	Por essas razões, considerando que os elementos apresentados no recurso de revisão são incapazes de comprovar a boa e regular aplicação dos recursos repassados, e insuficientes para alterar o julgado recorrido, sou pela negativa de provimento dos apelos.
	Ante o exposto, voto no sentido de que o Tribunal acolha a minuta de acórdão que submeto à deliberação do Colegiado. 
TCU, Sala das Sessões Ministro Luciano Brandão Alves de Souza, em 25 de agosto de 2021.
Ministro JOÃO AUGUSTO RIBEIRO NARDES 
Relator